【裁判字號】    89,交上訴,1585
【裁判日期】    891113
【裁判案由】    業務過失致死
【裁判全文】
臺灣高等法院臺中分院刑事判決                八十九年度交上訴字第一五八五號
    上  訴  人
    即  被  告  甲○
    選任辯護人  陳呈雲
右上訴人因業務過失致死案件，不服臺灣臺中地方法院八十九年度交訴字第六一號中
華民國八十九年七月二十五日第一審判決（起訴案號：臺灣臺中地方法院檢察署八十
九年度偵字第五九九五號），提起上訴，本院判決如左：
    主  文
上訴駁回。
    事  實
一、甲○係聯結車司機，為從事駕駛業務之人員。於民國（以下同）八十八年九月八
    日凌晨零時三十分許，駕駛車牌號碼Ｋ○─四八○號聯結車（板車車牌號碼ＯＡ
    ─二一號），沿臺中縣大肚鄉○○路，由西往東方向行駛，行至沙田路一段三六
    七號前，因感疲倦，乃將聯結車停靠路旁，以便休息並於駕駛座內睡覺，其原應
    注意停放慢車道車輛應依車輛順行方向緊靠道路右側，且夜間停車於照明不清之
    道路，應顯示停車燈光或反光標誌，以策安全。而依當時情形又無不能注意之情
    事，竟疏於注意及此，而貿然將聯結車停於路邊時，未能儘靠路邊，且車後照明
    又不足，竟未設置反光警告標誌及停車警示燈，嗣於同日凌晨零時四十分許，適
    有黃錦清酒精濃度過量駕駛輕機車，亦疏未注意車前狀況，追撞聯結車板車之左
    後方，黃錦清人車倒地，黃錦清因而受有右胸腔大出血，外傷性休克之傷害，於
    送醫途中死亡。
二、案經檢察官據報相驗自動檢舉偵查起訴。
    理  由
一、訊據上訴人即被告甲○（以下稱被告）固坦承於右開時、地車禍肇事之事實，惟
    矢口否認有何過失犯行，辯稱：伊已盡量將車靠路邊停放，且有打開警示燈，警
    示燈後來因被機車撞擊導致短路故障，本件車禍係被害人酒醉駕車未注意前方狀
    況而追撞，伊無過失云云。經查（一）車禍發生時，被告在車上睡覺，不知有車
    禍發生，聯結車開小燈，未開警示燈，板車左後方小燈與警示燈均撞破了等情，
    業據證人即現場處理警員施谷都於偵查中證述明確。且檢察官經相驗後即命警員
    請專業人員對聯結車作電路檢查，發現該聯結車不因為左後方座超車燈損壞，而
    影響其他燈座之使用，有臺中縣警察局烏日分局函在卷可稽，是被告於停車後未
    打開警示燈或設置警告標誌甚明。被告辯稱伊有開警示燈云云，要屬避就之詞，
    殊不足取。（二）被告所停車之位置距離路旁水溝前輪位置約有一點五公尺，後
    輪位置約有一點三公尺，有交通事故調查報告表及現場照片八幀附卷可稽，是被
    告停車亦未儘靠路旁，亦可認定。被告辯稱其已盡量靠路邊停車云云，與事實不
    符，不足採信。（三）按停放慢車道車輛應依車輛順行方向緊靠道路右側，且夜
    間停車於照明不清之道路，應顯示停車燈光或反光標誌，道路交通安全規則第一
    百十二條第一項第十款、第十三款定有明文。被告駕車自應注意上述道路交通安
    全規定。又依附卷之交通事故調查報告表所載，本件肇事時、地之天候、路況皆
    良好，則肇事彼時，被告亦無不能注意之情事。渠竟疏未注意及此，而貿然將聯
    結車停於路邊時，未能儘靠路邊，且車後照明又不足，竟未設置反光警告標誌及
    停車警示燈，以致被害人黃錦清駕駛機車自後方追撞，可證被告之停車失當行為
    ，應係肇事之次因，其有過失，已甚灼然。況本件車禍經送臺灣省臺中縣區車輛
    行車事故鑑定委員會及臺灣省車輛行車事故覆議鑑定委員會均同此認定，有該二
    會函及鑑定書各一份在卷可憑。（四）本件車禍被害人黃錦清因此受傷死亡，亦
    經檢察官督同檢驗員相驗屬實，製有相驗筆錄、相驗屍體證明書、驗斷書在卷可
    憑。被告停車不當致肇事行為，與被害人之死亡結果間，自具有相當因果關係。
    雖被害人酒精濃度過量駕駛輕機車，未注意車前狀況謹慎行駛，撞擊停於機慢車
    道之車輛，為肇事主因，被告亦難辭其過失責任。是被告過失致死犯行，堪以認
    定。
二、被告係職業駕駛人，已据其供明在卷，其於執行業務中肇事致人於死，核被告所
    為係犯刑法第二百七十六條第二項之罪。原審法院因而依刑事訴訟法第二百九十
    九條第一項前段、刑法第二百七十六條第二項、罰金罰鍰提高標準條例第一條前
    段之規定，並審酌被告過失程度之輕重、被害人酒後駕車，疏未注意車前狀況亦
    應負主要過失責任、被告肇事後未坦承過失之態度及肇事後被告迄未與被害人家
    屬達成和解等一切情狀，量處有期徒刑五月。核其認事用法俱無不合，量刑亦稱
    妥適，被告上訴意旨仍執陳詞否認犯罪，空言指摘原判決不當，並無可取，為無
    理由，應予駁回。
三、據上論結，應依刑事訴訟法第三百六十八條，判決如主文。
本案經檢察官李慶義到庭執行職務。
中      華      民      國    八十九      年    十一      月    七      日
                              臺灣高等法院臺中分院刑事第十庭
                                    審判長法  官  林  照  明
                                          法  官  李  寶  堂
                                          法  官  蕭  廣  政
右正本證明與原本無異。
如不服本判決應於收受送達後十日內向本院提出上訴書狀，其未敘述上訴之理由者並
得於提起上訴後十日內向本院補提理由書（均須按他造當事人之人數附繕本）。
                                          書記官  黃  禎  祥
中      華      民      國    八十九      年    十一      月    十三    日
附錄論罪科刑實體法條文：
刑法第二百七十六條第二項：
從事業務之人，因業務上之過失犯前項之罪者，處五年以下有期徒刑或拘役，得併科
三千元以下罰金。
(罰金部份業經提高十倍為三萬元)
                                                                        Ｋ


司法院資訊處製作；財團法人民間司法改革基金會備份。
